【裁判字號】    97,訴,525
【裁判日期】    970331
【裁判案由】    毒品危害防制條例
【裁判全文】
臺灣高雄地方法院刑事判決               97年度訴字第525號
公  訴  人  臺灣高雄地方法院檢察署檢察官
被      告  甲○○
上列被告因違反毒品危害防制條例案件，經檢察官提起公訴（96
年度毒偵字第9637號），嗣被告於本院準備程序進行中，就被訴
事實為有罪之陳述，經合議庭裁定由受命法官獨任適用簡式審判
程序審理，本院判決如下：
    主  文
甲○○施用第一級毒品，累犯，處有期徒刑柒月。扣案之第一級
毒品海洛因壹小包（檢驗前淨重零點零柒零公克、檢驗後淨重零
點零陸零公克）沒收銷燬之。
    事  實
一、甲○○前因施用毒品案件，經送強制戒治，於民國90年3 月
    9 日停止戒治釋放並交付保護管束，於同年9 月26日保護管
    束期滿視為執行完畢。又因施用毒品案件，經本院以93年度
    訴字第988 號判處有期徒刑8 月確定，甫於94年4 月6 日執
    行完畢。竟不知悔改，復基於施用第一級毒品海洛因之犯意
    ，於96年10月25日10時許，在高雄縣大社鄉○○路515 巷57
    號住處，以將海洛因摻水稀釋置入針筒後，再用針筒注射體
    內之方式，施用第一級毒品海洛因1 次。嗣於96年10月26日
    17 時 許，在高雄市○○區○○路587 巷口為警查獲，並當
    場扣得第一級毒品海洛因1 小包（檢驗前淨重0. 070公克、
    檢驗後淨重0.060 公克），經徵得其同意採集其尿液送驗後
    ，結果呈海洛因代謝物嗎啡陽性反應，始查悉上情。
二、案經高雄市政府警察局楠梓分局報請臺灣高雄地方法院檢察
    署檢察官偵查起訴。
    理  由
一、本件被告甲○○所犯為死刑、無期徒刑或最輕本刑為3 年以
    上有期徒刑以外之罪，其於準備程序中就被訴事實為有罪之
    陳述，經法官告知簡式審判程序之旨，並聽取公訴人及被告
    之意見後，依刑事訴訟法第273 條之1 第1 項規定，裁定由
    受命法官獨任進行簡式審判程序，合先敘明。
二、上揭事實，已據被告甲○○於本院審理中坦承不諱，且其於
    96年10月26日為警所採驗之尿液，經送往高雄市立凱旋醫院
    以GC/M S方法（氣相層析質譜儀法）檢驗，結果確呈第一級
    毒品海洛因代謝後嗎啡之陽性反應，此有該醫院96年11月8
    日轉碼編號A00000000 號濫用藥物尿液檢驗報告1 份附卷可
    稽；另扣案之不明粉末1 小包（檢驗前淨重0.070 公克，檢
    驗後淨重0.060 公克），經送往上開醫院鑑定，結果確含第
    一級毒品海洛因成分，此有該醫院97年2 月26日高市凱醫驗
    字第62 41 號濫用藥物成品檢驗鑑定書1 紙在案可憑，足認
    被告上開自白確與事實相符，應堪置信。本件事證明確，被
    告犯行堪以認定。
三、按毒品危害防制條例於92年7 月9 日修正公布，自93年1 月
    9 日施行，其中第20條、第23條將施用毒品之刑事處遇程序
    ，區分為「初犯」及「5 年內再犯」、「5 年後再犯」。依
    其立法理由之說明：「初犯」，經觀察、勒戒或強制戒治後
    ，應為不起訴處分或不付審理之裁定；經觀察、勒戒或強制
    戒治執行完畢釋放後，「5 年內再犯」者，因其再犯率甚高
    ，原實施之觀察、勒戒及強制戒治既已無法收其實效，爰依
    法追訴或裁定交付審理。至於經觀察、勒戒或強制戒治執行
    完畢釋放後，「5 年後再犯」者，前所實施之觀察、勒戒或
    強制戒治已足以遮斷其施用毒品之毒癮，為期自新及協助其
    斷除毒癮，仍適用「初犯」規定，先經觀察、勒戒或強制戒
    治之程序。從而依修正後之規定，僅限於「初犯」及「5 年
    後再犯」二種情形，始應先經觀察、勒戒或強制戒治程序。
    倘被告於5 年內已再犯，經依法追訴處罰，縱其第3 次（或
    第3 次以上）再度施用毒品之時間，在初犯經觀察、勒戒或
    強制戒治執行完畢釋放5 年以後，已不合於「5 年後再犯」
    之規定，且因已於「5 年內再犯」，顯見其再犯率甚高，原
    實施觀察、勒戒或強制戒治，已無法收其實效，即應依該條
    例第10條處罰，最高法院95年度第7 次刑事庭會議決議闡釋
    甚明。查被告前因施用毒品案件，經送強制戒治，於90年3
    月9 日停止戒治釋放並交付保護管束，於同年9 月26日保護
    管束期滿視為執行完畢。又因施用毒品案件，經本院以93年
    度訴字第988 號判處有期徒刑8 月確定，甫於94年4 月6 日
    執行完畢，有臺灣高等法院被告前案紀錄表在卷可稽，揆諸
    前開決議意旨，自應依法論科。
四、按海洛因係毒品危害防制條例第2 條第2 項第1 款所稱之第
    一級毒品，是被告施用海洛因之行為，係犯該條例第10條第
    1 項之施用第一級毒品罪。被告持有第一級毒品，嗣進而施
    用之，持有之低度行為應為施用之高度行為所吸收，不另論
    罪。又被告有如前開事實欄所載之犯罪科刑及執行紀錄，此
    有臺灣高等法院被告前案紀錄表1 份在卷可稽，其前受徒刑
    之執行完畢後，5 年以內故意再犯本件有期徒刑以上之罪，
    為累犯，應依刑法第47條第1 項之規定，加重其刑。爰審酌
    被告前已因施用毒品案件經強制戒治及刑罰之執行，均未能
    徹底戒除毒癮，本不宜寬貸，惟念其施用毒品乃自戕一己之
    身體健康，並具有病患性人格之特質，行為本身對社會所造
    成之危害並非直接、鉅大，犯後坦承犯行，態度良好，且被
    告自96年12月6 日迄今在衛生署旗山醫院接受美沙冬替代療
    法治療，有該醫院診斷證明書1 紙在卷可稽，顯見被告已有
    戒毒之意，及其犯罪之動機、目的、手段等其他一切情狀，
    量處如主文所示之刑，以資懲儆。末按查獲之第一、二級毒
    品及專供製造或施用第一、二級毒品之器具，不問屬於犯人
    與否，均沒收銷燬之，毒品危害防制條例第18條第1 項前段
    定有明文。查扣案之不明粉末1 小包（檢驗前淨重0.070 公
    克，檢驗後淨重0.060 公克），經鑑定結果確含第一級毒品
    海洛因之成分，業如上述，且該包裝袋因與其內之毒品業已
    無法析離，應將之同視為第一級毒品，從而不問屬於犯人與
    否，爰併依上開規定宣告沒收銷燬之。而鑑驗所耗損之毒品
    ，既已費失，自無庸宣告沒收銷燬。
據上論斷，應依刑事訴訟法第273 條之1 第1 項、第299 條第1
項前段，毒品危害防制條例第10條第1 項、第18條第1 項前段，
刑法第11條、第47條第1 項，判決如主文。
本案經檢察官李文和到庭執行職務。
中    華    民    國    97    年    3     月    31    日
                  刑事第十庭    法  官  顏銀秋
上正本證明與原本無誤。
如不服本判決，應於判決送達後10日內，向本院提出上訴狀。
中    華    民    國    97    年    3     月    31    日
                                書記官  董明惠
論罪科刑法條：
毒品危害防制條例第10條第1 項
施用第一級毒品者，處6 月以上5年 以下有期徒刑。


司法院資訊處製作；財團法人民間司法改革基金會備份。
